臺灣高等法院刑事判決　　　　　　　　95年度上訴字第4308號
上　訴　人
即　被　告　甲○○
選任辯護人　趙國生律師
上列上訴人因違反槍砲彈藥刀械管制條例案件，不服臺灣臺北地
方法院95年度訴字第745號，中華民國95年10月27日第一審判決
（起訴案號：臺灣臺北地方法院檢察署95年度偵字第5834號），
提起上訴，本院判決如下：
    主  文
原判決撤銷。
甲○○未經許可，寄藏可發射子彈具有殺傷力之改造手槍，累犯
，處有期徒刑年肆月，併科罰金新臺幣伍萬元，罰金如易服勞
役，以新臺幣貳仟元折算壹日。扣案之仿ＢＥＲＥＴＴＡ廠八四
型半自動改造手槍壹支（含彈匣壹個，槍枝管制編號：0000
000000號）沒收。
    事  實
一、甲○○（原名「黃俊源」，於民國九十三年四月二日更名）
    前於八十三年間因違反懲治盜匪條例案件，經臺灣高等法院
    臺南分院以八十三年度上訴字第一四二○號判決判處有期徒
    刑七年，並經最高法院判決駁回上訴確定，嗣於八十六年十
    月十四日因縮短刑期假釋出獄，於九十年十月二十日縮刑期
    滿，假釋未經撤銷而視為執行完畢。
二、甲○○明知可發射子彈具有殺傷力之改造手槍，係屬槍砲彈
    藥刀械管制條例所制管之違禁物品，非經主管機關許可，不
    得寄藏及持有之，竟仍於九十四年十二月二十四日某時，於
    其臺北市○○區○○路二七七巷四十八號十一樓之三住處，
    受真實姓名、年籍不詳、綽號「阿貓」之成年友人之委託，
    代為保管藏放具殺傷力之仿ＢＥＲＥＴＴＡ廠八四型半自動
    手槍製造之槍枝換裝土造金屬槍管而成之改造手槍一支（含
    彈匣一個，槍枝管制編號：0000000000號）、改
    造子彈一顆（不具殺傷力），並將內裝有上開改造手槍之黑
    色背包藏放於該住處房間之衣櫥內，而自該日起非法寄藏持
    有之。嗣臺北縣政府警察局海山分局警員於九十五年二月間
    ，根據線民檢舉得知甲○○涉嫌持有毒品、槍械，乃於九十
    五年二月二十一日向臺灣臺北地方法院聲請核發搜索票，該
    分局警員劉政岳、王俊雄等人於同年二月二十三日上午十時
    許，持上開核發之搜索票前往甲○○上址萬大路住處執行搜
    索時，於其房間衣櫃內之黑色背包內查獲上揭槍彈。
三、案經臺北縣政府警察局海山分局報請臺灣臺北地方法院檢察
    署檢察官偵查起訴。
    理  由
壹、證據能力部分：
    依據刑事訴訟法第一百五十六條第一項之規定，被告之自白
    非出於強暴、脅迫、利誘、詐欺、疲勞訊問、違法羈押或其
    他不正之方法，且與事實相符者，得為證據。經查上訴人即
    被告甲○○及其於原審之辯護人於原審雖爭執被告甲○○於
    九十五年二月二十三日警詢筆錄內容之真正（原審卷二一頁
    背面），然被告供述之警詢錄音帶，經原審於九十五年七月
    十一日當庭勘驗結果「該錄音帶為全程錄音，且從錄音帶撥
    放中可清楚聽到鍵盤之敲擊聲，顯示員警係邊詢問邊紀錄；
    又錄音內容核與警詢筆錄之記載相符」等情，有原審勘驗筆
    錄在卷可憑（原審卷二九至三三頁），被告及其辯護人對勘
    驗之結果亦無爭執（原審卷二九頁），堪認被告之警詢筆錄
    完全係出於被告之自由意願，並無何不當取供之情形；再被
    告於原審亦自承其偵訊筆錄內容正確（原審卷二二頁），且
    被告迄本院言詞辯論終結前均未抗辯其於警詢、檢察官之供
    述非出於任意性，且稱均係自由意識下之供述（本院卷三五
    頁背面），衡諸上揭說明，應認其於警詢及偵查中之供述自
    具有證據能力。
貳、實體部分：
一、訊之被告甲○○固坦承上揭手槍係警察於九十五年二月二十
    三日上午十時許，持臺灣臺北地方法院核發之搜索票至其上
    址萬大路住處執行搜索時，在其房間衣櫃內之黑色背包內查
    獲之事實不諱，惟矢口否認有何違反槍砲彈藥刀械管制條例
    之犯行，於原審及本院均辯稱：該物不是伊所有，是綽號「
    阿貓」之友人放在伊衣櫃內，伊並不知道背包內有手槍，「
    阿貓」並未告知背包內裝何物，伊也沒有問，「阿貓」僅表
    示一、二天就會來取回，伊因忙於上班，未曾打開看過。伊
    於警詢供述「阿貓」告知槍枝沒有殺傷力一節，是因伊當時
    很緊張，只想保護自己，恐因朋友之誼而惹禍上身，所以才
    胡亂供述云云。
二、經查：
  (一)本件係臺北縣政府警察局海山分局警員根據線民檢舉得知被
    告涉嫌持有毒品、槍械，而於九十五年二月二十一日向臺灣
    臺北地方法院聲請核發搜索票，該分局警員劉政岳、王俊雄
    等人再於同年二月二十三日上午十時許，持上開搜索票至被
    告前揭萬大路住處執行搜索時，於被告房間衣櫃內之黑色背
    包內查獲前揭手槍之事實，業據證人劉政岳、王俊雄於原審
    審理時證述明確（原審卷五○頁背面至五三頁），並有臺灣
    臺北地方法院搜索票、臺北縣警察局海山分局搜索扣押筆錄
    、扣押物品目錄表、現場及扣案手槍照片等附卷可稽（偵卷
    一二至一六、二十至二三頁），復有上開手槍一支扣案可資
    佐證，堪信屬實。
  (二)扣案之槍彈經送請內政部警政署刑事警察局鑑定，由該局鑑
    識人員以性能檢驗法、試射法進行鑑定，鑑定結果：(1)送鑑
    改造槍枝一枝（槍枝管制編號：0000000000），
    認係由仿ＢＥＲＥＴＴＡ廠八四型半自動手槍製造之槍枝換
    裝土造金屬槍管而成之改造手槍，機械性能良好，可擊發適
    用之子彈，認具殺傷力；(2)送鑑改造子彈一顆，認係具直徑
    約八．○釐米土造金屬彈頭之土造子彈，經實際試射，無法
    擊發，認不具殺傷力，有該局九十五年三月六日刑鑑字第○
    九五○○二七五四二號槍彈鑑定書一份在卷足稽（偵卷三六
    至三九頁），堪認扣案之手槍為可發射子彈具有殺傷力之改
    造手槍無訛。
  (三)被告辯稱上揭黑色背包係「阿貓」放在伊衣櫥內，伊不知道
    其內有手槍云云。然查：
  1.被告於九十五年二月二十三日警詢時供承：「警方在伊背包
    內查獲改造手搶一把、子彈一發，係伊朋友『阿貓』所有的
    ，因為他欠伊約新臺幣三、四萬元，所以於九十四年十二月
    二十四日將上開槍彈押在伊這裏，『阿貓』向伊表示槍彈沒
    有殺傷力」等語（偵卷九、十頁）；於檢察官訊問時亦自承
    ：「經警在其萬大路住處查獲一支改造手槍、一顆子彈，槍
    彈是伊朋友『阿貓』的，因為他欠伊錢，所以把東西（指槍
    彈）放在伊住處，但是他把東西放在伊這裡不是要賣伊或抵
    押債務；是借放」等語（偵卷二八、四三頁）。核諸被告於
    警詢時已明確供明「阿貓」有向其表示扣案手槍並無殺傷力
    等語，顯徵被告於「阿貓」交付寄放當時即已明知所交付之
    黑色背包內有改造槍枝無疑；雖被告復辯稱「阿貓」告知無
    殺傷力云云。然衡諸常情，房間乃個人生活起居之隱密處所
    ，倘非具相當交情之友人，實無輕易同意提供住處房間衣櫥
    供友人置放物品，惟徵之被告於原審審理時尚稱其與「阿貓
    」僅係普通朋友關係（原審卷五五頁），於本院亦稱九十四
    年五、六月間因飲酒唱歌始認識其人（本院卷六一頁），矧
    茍槍枝並無殺傷力，「阿貓」之人持有之行為既無犯罪之虞
    ，直可自行保管或任意置放即可，何庸大費周章攜至不熟識
    之被告住處委其代為保管，而被告又何須甘冒風險為僅認識
    約半年之普通交情之朋友提供住處供其寄放之理。再稽之被
    告於警詢及偵查中一再強調「『阿貓』因欠伊錢，故而將槍
    枝放置伊住處」，果被告單純提供住處供「阿貓」之人將無
    殺傷力之槍枝為寄放，衡情何庸於查獲後一再強調與「阿貓
    」間之債權債務關係，顯見當係該槍枝具有殺傷力而有一定
    之價值使然，是被告辯稱不知背包內有槍枝及不知槍枝有殺
    傷力云云，顯均係事後圖卸刑責之詞，諉無足採。
  2.至被告雖辯稱：因其在警局製作筆錄時很緊張，因思保護自
    己，恐因朋友之誼而惹禍上身，所以才胡亂供述「阿貓」有
    告知槍枝沒有殺傷力云云。被告之辯護人於本院亦為同旨上
    之辯護，並稱被告主觀上並無槍枝之認識云云。然查被告曾
    因盜匪案件，歷經警、偵調查及法院歷審審判等之法律程序
    ，並經判處徒刑確定等情，有本院被告前案紀錄表一份在卷
    可稽，足見其顯非不諳法律程序之人，自當對於接受員警調
    查詢問時，應為如何保護己身權益一節，具有相當程度之認
    知與瞭解，況依原審勘驗警詢錄音帶結果，員警在詢問被告
    本案事實前，亦已明確告知其「得保持緘默，無須違背自己
    之意思為陳述，得選任辯護人，及得請求調查有利之證據」
    等事項（原審卷三○頁），是被告經警在其住處查獲管制之
    槍枝時，已可明確知悉其違法之嚴重性，亦知為如何之陳述
    ，偵審機關會對其為不利之判斷，徵之被告於本院尚稱警詢
    、偵查均係自由意識下之供述（本院卷三五頁背面），衡此
    以觀，於警詢中，斷無可能於思保護自身權益之考量下，捨
    「不知情」之實情於不論，反虛構事實謊稱「知情有槍枝」
    之上情，是被告上揭辯解顯悖常情至明，不足採信。
  3.再查被告雖於偵查及原審均陳稱：綽號「阿貓」之男子似叫
    「萬志豪」，並指出其人約六十八或六十九年次、一百七十
    公分左右、身材魁梧等特徵（偵卷二九頁，原審卷四二頁背
    面），惟經原審依被告所陳「萬志豪」姓名進行查證，查無
    符合被告所稱上開年籍特徵之萬志豪其人，此有相關戶政役
    連結作業系統資料可參（原審卷四八、五四頁）；嗣被告於
    本院復未能進一步陳明「阿貓」之年籍資料供本院憑查（本
    院卷二一、三六頁背面），本院自無從引據為被告所辯不知
    情係槍枝一節之有利證據。
  (四)再被告於警詢雖供稱：「查獲之槍彈是朋友『阿貓』的，因
    為他欠伊錢，他說先押在伊這邊」，於檢察官偵訊時則稱：
    「因『阿貓』欠伊錢，所以把東西放在伊住處，但是他把東
    西放在伊這裡不是要賣伊或抵押債務」，於本院準備程序復
    稱：「槍枝不是要抵債」等語（本院卷二一頁），就收受槍
    枝是否為抵償債務一節，供述略有不一，因涉被告究係基於
    寄藏之意思或為己持有之意思而自「阿貓」處取得扣案槍枝
    之認定，自有釐清之必要，然衡以被告於原審及本院一再陳
    稱「其有去找『阿貓』，要『阿貓』將黑色背包取走」（原
    審卷四三頁，本院卷二一頁），足徵被告與「阿貓」間雖有
    債權債務關係存在，惟其並無為抵償債務之意思，為己持有
    扣案槍枝，故堪認被告係基於為「阿貓」保管寄藏之意思而
    收受槍枝，並將該裝有槍枝之黑色背包藏放於前揭萬大路住
    處房間之衣櫥內甚明。
三、綜上所述各節，本案事證明確，被告犯行堪以認定，應予以
    依法論科。
四、法律適用之比較說明及論罪理由：
  (一)按被告行為後，刑法業於九十四年二月二日修正公布，且依
    刑法施行法第十條之一規定，已於被告行為後之九十五年七
    月一日生效施行，關於新舊法之比較適用，自應依刑法第二
    條第一項「按行為後法律有變更者，適用行為時之法律，但
    行為後之法律有利於行為人者，適用最有利於行為人之法律
    」之規定，依「從舊從輕」原則而為比較（最高法院九十五
    年五月二十三日九十五年度第八次刑庭會議決議參照）。
  1.被告行為時之槍砲彈藥刀械管制條例第八條第四項之法定刑
    為「三年以上十年以下有期徒刑，併科新臺幣七百萬元以下
    罰金」。依被告行為時之刑法第三十三條第五款規定：「罰
    金為（銀元）一元以上」。是被告行為時應併科罰金刑之法
    定最低刑度部分，經折算為新臺幣後，為新臺幣三元以上。
    而九十五年七月一日公布施行之刑法第三十三條第五款則規
    定：「罰金為新臺幣一千元以上」。就併科罰金刑法定最低
    刑度部分，比較新、舊法之結果，被告行為時之舊法對其較
    為有利。
  2.被告行為後，刑法第四十七條累犯之規定，亦經修正，修正
    後刑法第四十七條第一項規定：「受徒刑之執行完畢，或一
    部之執行而赦免後，五年以內故意再犯有期徒刑以上之罪者
    ，為累犯，加重本刑至二分之一」。比較修正前、後該條之
    規定，可知修正前有關累犯之成立，不以再犯之罪係故意犯
    罪為限，然修正後之規定，則以再犯故意犯為成立累犯之要
    件；惟若修正施行前被告再犯者係故意犯罪，則修正前、後
    之規定，均成立累犯，是以經綜合比較新、舊法結果，修正
    後刑法並未較有利於被告，本案被告仍應適用修正前之刑法
    第四十七條之規定為累犯之論處。
  3.上開修正後刑法第三十三第五款之規定，乃係刑法分則各編
    及其他刑事犯罪定有罰金刑者之刑罰法律效果之變更，而修
    正後刑法第四十七條第一項之規定，則係累犯構成要件之變
    更，凡此均屬刑事制裁法律規定之變更，經本院依修正後刑
    法第二條第一項規定，綜合全部罪刑之結果，整體為「從舊
    從輕」之比較後，本件應適用修正前刑法即舊法相關規定論
    處。
  4.末按被告行為時，刑法第四十二條第二項前段規定：「易服
    勞役以一元以上三元以下折算一日」，又被告行為時之易服
    勞役折算標準，業據廢止前之罰金罰鍰提高標準條例第二條
    前段規定，就其原定數額提高為一百倍折算一日，則被告行
    為時之易服勞役折算標準，應以銀元三百元折算一日，即以
    新臺幣九百元折算一日。惟修正後之刑法第四十二條第三項
    前段規定：「易服勞役以新臺幣一千元、二千元或三千元折
    算一日」。比較修正前後之易服勞役折算標準，以修正後之
    規定，較有利於被告，則應依刑法第二條第一項但書規定，
    適用修正後之刑法第四十二條第三項前段規定，定其罰金易
    服勞役之折算標準。
  (二)核被告未經主管機關許可，寄藏可發射子彈具有殺傷力之改
    造手槍之行為，係犯槍砲彈藥刀械管制條例第八條第四項之
    未經許可，寄藏可發射子彈具有殺傷力之改造手槍罪。另被
    告寄藏上揭手槍當然含有持有手槍之行為，自不另論以持有
    上揭手槍之罪。
  (三)被告有如事實欄一所載論罪科刑及執行完畢之情形，有本院
    被告前案紀錄表一份在卷可稽，被告於受有期徒刑之執行完
    畢後，五年以內再犯有期徒刑以上之本罪，為累犯，應依法
    加重其刑。
五、原判決撤銷及科刑理由：
  (一)原審經審理結果，為被告論罪科刑之判決，固非全屬無見。
    惟查(1)原判決認定被告有「寄藏可發射子彈具有殺傷力之改
    造手槍」之犯罪事實，惟於理由欄竟論處被告係犯槍砲彈藥
    刀械管制條例第八條第四項「未經許可，持有可發射子彈具
    有殺傷力之改造手槍之罪」，自有理由矛盾之違誤。(2)原審
    為被告科刑之諭知，惟其中「併科罰金刑」部分（詳(二)所述
    ），雖於理由敘明修正後刑法第四十二條第三項之規定有利
    於被告，惟於主文欄仍適用修正前刑法第四十二條第二項之
    規定為被告易服勞役之折算依據，同有違誤。被告仍執陳詞
    ，否認犯罪而提起上訴，雖無理由。惟原判決既有上揭不當
    之處，自應由本院將原判決予以撤銷改判。
  (二)本院爰審酌槍砲屬於高度危險之物品，非經主管機關許可不
    得擅自寄藏或持有，以維社會大眾安全，被告未經許可，無
    故寄藏上開槍枝，且未繳交治安機關，嚴重危害社會安全，
    惟兼衡其寄藏期間非長，且未使用該槍枝為其他對社會治安
    影響重大之犯罪行為，所生危害尚非鉅大，暨其犯罪之目的
    、犯後之態度等一切情狀，量處如主文第二項所示之刑，併
    就罰金刑部分諭知所示易服勞役之折算標準，以資懲儆。
  (三)末按法院科刑判決所適用之法律，無論係對主刑、從刑或之
    加重、減輕與免除等項，除法律別有規定外，均應本統一性
    或整體性之原則而適用之，不容與主刑所適用之法律任意割
    裂而適用其他法律，易言之，從刑附屬於主刑，除法律有特
    別規定者外，依主刑所適用之法律（最高法院七十年度台上
    字第三一四九號判決意旨參照）。扣案之仿ＢＥＲＥＴＴＡ
    廠八四型半自動改造手槍一支（含彈匣一個，槍枝管制編號
    ：0000000000號），為非經主管機關許可不得持
    有之物，屬違禁物，參酌上述修正前、後新舊法之比較及說
    明，自應依修正前刑法第三十八條第一項第一款之規定宣告
    沒收。至扣案不具有殺傷力之土造子彈一顆，因非違禁物，
    故不另為沒收之諭知，併此敘明。
  (四)再按犯槍砲彈藥刀械管制條例之罪，於偵查或審判中自白，
    並供述全部槍砲、彈藥、刀械之來源及去向，因而查獲或因
    而防止重大危害治安事件之發生者，減輕或免除其刑，槍砲
    彈藥刀械管制條例第十八條第四項前段定有明文。是以該條
    例第十八條第四項減輕或免除其刑之規定，必須於偵查或審
    判中自白，並供出全部槍彈之來源及去向，因而查獲者，始
    能減免其刑，該項規定既謂供出全部槍彈之來源及去向，自
    係指已將槍彈移轉於他人占有之情形而言，不包括寄藏或仍
    為自己持有之情形在內（最高法院九十一年度台上字第二九
    一五、三一四三號，九十三年度台上字第五九六、六○七號
    判決意旨參照）。經查本案被告並未將槍枝移轉占有，而仍
    在其寄藏占有中，是被告亦無供出「來源」及「去向」之可
    言，自無適用槍砲彈藥刀械管制條例第十八條第四項減輕或
    免除其刑之規定之餘地，附此敘明。
據上論斷，應依刑事訴訟法第三百六十九條第一項前段、第三百
六十四條、第二百九十九條第一項前段，槍砲彈藥刀械管制條例
第八條第四項，刑法第十一條前段、第二條第一項、第四十二條
第三項，（修正前）第四十七條、（修正前）第三十八條第一項
第一款，判決如主文。
本案經檢察官呂丁旺到庭執行職務。
中　　華　　民　　國　　96　　年　　1　　月　　19　　日
　　　　　　　　　刑事第十八庭審判長法　官  溫耀源
　　　　　　　　　　　　　　　　　  法　官  陳健順
　　　　　　　　　　　　　　　　　  法　官  段景榕
以上正本證明與原本無異。
如不服本判決，應於收受送達後十日內向本院提出上訴書狀，其
未敘述上訴之理由者並得於提起上訴後十日內向本院補提理由書
（均須按他造當事人之人數附繕本）。
                                    書記官   陳靜姿
中　　華　　民　　國　　96　　年　　1　　月　　19　　日
附錄：本案論罪科刑法條全文
槍砲彈藥刀械管制條例第八條
未經許可，製造、販賣或運輸鋼筆槍、瓦斯槍、麻醉槍、獵槍、
空氣槍或第四條第一項第一款所定其他可發射金屬或子彈具有殺
傷力之各式槍砲者，處無期徒刑或五年以上有期徒刑，併科新台
幣一千萬元以下罰金。
未經許可，轉讓、出租或出借前項所列槍枝者，處五年以上有期
徒刑，併科新台幣一千萬元以下罰金。
意圖供自己或他人犯罪之用，而犯前二項之罪者，處無期徒刑或
七年以上有期徒刑，併科新台幣一千萬元以下罰金。
未經許可，持有、寄藏或意圖販賣而陳列第一項所列槍枝者，處
三年以上十年以下有期徒刑，併科新台幣七百萬元以下罰金。
第一項至第三項之未遂犯罰之。
